【裁判字號】    88,訴,1727
【裁判日期】    890131
【裁判案由】    毒品危害防制條例
【裁判全文】
臺灣臺中地方法院刑事判決                       八十八年度訴字第一七二七號
    公  訴  人  臺灣臺中地方法院檢察署檢察官
    被      告  甲○○
右列被告因違反毒品危害防制條例案件，經檢察官提起公訴（八十八年度偵字第一五
 一三二號），本院判決如左：
    主  文
甲○○無罪。
    理  由
一、公訴意旨以：被告甲○○（施用第二級毒品安非他命部分，業經裁定送觀察、勒
    戒）意圖販賣而持有第二級毒品安非他命十包共計三十五公克，於民國八十八年
    六月二十二日上午二時三十分許，在臺中市○○路二一七巷八十五號旁被告甲○
    ○所駕之車牌號碼Ｅ九—八八一一號自小客車上為警查獲，並扣得安非他命十包
    共計三十五公克、夾鏈袋三包及電子磅秤一台，因認被告甲○○涉有毒品危害防
    制條例案第五條第二項意圖販賣而持有第二級毒品罪嫌。
二、按犯罪事實應依證據認定之，無證據不得推定其犯罪事實。又不能證明被告犯罪
    者，應諭知無罪之判決，刑事訴訟法第一百五十四條、第三百零一條第一項定有
    明文。又按刑事訴訟法上所謂認定犯罪事實之證據，係指足以認定被告確有犯罪
    行為之積極證據而言，該項證據自須適合於被告犯罪事實之認定，始得採為斷罪
    資料（參照最高法院二十九年上字第三一０五號判例）。再按事實之認定，應憑
    證據，如未能發現相當證據，或證據不足以證明，自不得以推測或擬制之方法，
    以為裁判基礎（參照最高法院四十年台上字第八六號判例）。
三、訊據被告甲○○堅決否認涉有右揭意圖販賣而持有第二級毒品犯行，辯稱：查扣
    之九包安非他命係丙○○交付伊的，電子秤也是丙○○交給伊的，另一包安非他
    命及夾鏈袋是在伊住處查獲，如果伊要販賣不需帶著電子磅秤，那些都已分裝好
    的等語，按本件公訴人認被告甲○○涉有右揭意圖販賣而持有第二級毒品犯行，
    無非以丙○○堅決否認上揭安非他命及電子磅秤係其交付予被告甲○○為質押，
    且以丙○○向被告甲○○借款時已簽發本票為質押，而所欠款項僅為一萬餘元，
    亦無以價值三萬五千元之安非他命質押之理。又被告甲○○自承施用安非他命極
    少，卻持有多達三十五公克之安非他命及販賣毒品所用之夾鏈袋三包及電子磅秤
    一台，且將安非他命予以分裝成等重之十包，其販賣安非他命之意圖甚明等為其
    主要論據。惟查：、公訴人雖認本件丙○○向被告甲○○借款時已簽發本票為
    質押，且所欠款項為一萬餘元，然本件卷附票號ＣＨ七七一三三○號、面額五萬
    元、發票人丙○○、發票日八十七年十二月十日及票號ＷＧ00000000號
    、面額五萬元、發票人丙○○等二紙本票，，核其面額均為五萬元，而丙○○亦
    於本院八十八年九月十七日審理時自承：「（二張本票何時簽？當時有何人在場
    ？）一張是十二月十五日在被告家中簽的，當時沒有人在場，因我一直沒有辦法
    還錢，他後來才再叫我簽一張本票，這二張票何時簽的我不知道了」等語，核與
    證人林佩蓉於本院八十八年九月十七日審理時證稱：「去年年底我去被告甲○○
    家中有聽到他們二人在說話，有聽到他們說證人（指丙○○）欠被告五萬元，證
    人當時就簽本票，證人當時可能不記得我，因我當時剪短髮」等語、證人乙○○
    於本院八十八年十月八日審理時證稱：「當時下午六、七時在我家丙○○打電話
    來，是甲○○告訴我的，說丙○○隔天下午要還他錢，當時只有我們二人在場」
    、證人林雅鈴於本院八十八年十月八日審理時證稱：「因丙○○發生車禍，需要
    賠人家錢，是甲○○先借錢給他，當時有簽五萬元本票，我有親眼看到，後來我
    妹妹來時我有告訴他這件事。」等語相符，從而公訴人以丙○○向被告甲○○所
    借款項為一萬餘元，即有誤會。、雖丙○○一再辯稱其不會開車，不可能交付
    甲○○上開安非他命及磅秤，且舉證人丁○○於八十八年十月二十九日本院審理
    時證稱：「我今年四月十二日開始僱用他（指丙○○），每天工作從早上八點至
    晚上五點，是工作從星期一到星期六，星期日放假，但星期日他也都跟我們出去
    釣魚，沒有出去，晚上都住我那裡，一直工作到現在都沒有請假過，我那裡是在
    田中，要出去很不方便，而且他不會開車，如果他出去，我都知道，而且從我們
    那裡到中投公路要一個多小時，但是當天他確實沒有離開，我們如果不是星期天
    ，都不會出門」等語。惟查：丙○○確因車禍向甲○○借款，除據林雅鈴證述如
    前，復有臺中縣警察局霧峰分局八十八年十二月十日八八霧警刑第一六六○一號
    函在卷可稽，而依上開臺中縣警察局霧峰分局函所附報告書所示號車牌號碼ＡＷ
    ─六八一一號自用小客車為丙○○所有，而當次車禍係由丙○○負責賠償，果駕
    駛人非丙○○，丙○○斷無向甲○○借款負責賠償本件車禍之理，況證人戊○○
    於本院八十八年十一月十九日審理時證稱：「（你與丙○○是同事？）是，那是
    八十五年的事，不過後來我在八十八年六月間聯絡以前之同事，才知道丙○○在
    彰化腳踏車店工作，而且丙○○會開車，我以前有看過他開車」等語。參諸本院
    就丙○○是否確有交付安非他命予甲○○以及丙○○是否確有販賣安非他命等事
    項，送請法務部調查局鑑定結果認：「甲○○稱：（一）、丙○○曾交付其安非
    他命。（二）其未曾販賣安非他命。經測試無情緒波動反應，應未說謊」等語，
    有法務部調查局八十八年十二月二十八日（八八）陸（三）字第八八○九四六五
    ○號鑑定通知書一份在卷可稽。丙○○上開辯稱：不會開車，不可能交付甲○○
    上開安非他命及磅秤等語及證人丁○○上開證稱：丙○○不會開車，且沒出去云
    云，應分別係卸責及迴護之詞，均不足採信。從而本件右揭安非他命九包及電子
    磅秤確係丙○○交付予被告甲○○，應堪認定。、另公訴人雖以被告甲○○施
    用第二級毒品之量極少，持有磅秤及分裝好之大量安非他命，顯係供販賣所用，
    惟如前所述，本件電子磅秤及九包安非他命均係丙○○於未能清償被告甲○○債
    務而於八十八年六月二十一日十八時在中投公路往水里方向交付甲○○做為扺償
    借款之用，而被告甲○○於八十八年六月二十二日凌晨二時三十分許，即在臺中
    市○○路二一七巷八五號，遭警查獲，則被告甲○○持有上開丙○○交付之電子
    磅秤及九包安非他命，顯未逾九小時，按被告甲○○持有電子磅秤及安非他命本
    非自己所有，而係他人扺債之物，且其持有未逾時間九小時，而安非他命之包裝
    又係於丙○○交付時即己分裝完畢，且無任何一項係被告甲○○自備供販賣安非
    他命所用之物遭扣案，另本件復未有其他積極證據，足資證明被告甲○○有販賣
    安非他命之意圖，自無從僅憑被告甲○○持有上開丙○○交付之電子磅秤及九包
    安非他命，即認被告甲○○涉有本件意圖販賣而持有安非他命犯行，此外復無其
    他積極證據足資證明被告犯罪，本件應認被告甲○○右揭意圖販賣而持有第二級
    毒品之罪嫌不足，依照首揭說明，自應諭知被告無罪。
據上論斷，應依刑事訴訟法第三百零一條第一項，判決如主文。
中      華        民        國    八十九    年    一  月    三十一    日
                                臺灣臺中地方法院刑事第四庭
                                  法  官   胡  忠  文
右正本證明與原本無異。
如不服本判決，應於判決送達後十日內向本院提出上訴狀，上訴於臺灣高等法院臺中
分院( 須附繕本 )。
                                  書記官
中      華       民         國    八十九     年   一   月      三十一 日


司法院資訊處製作；財團法人民間司法改革基金會備份。
